臺灣高等法院高雄分院刑事判決　　　　93年度上訴字第1060號
上　訴　人
即　被　告　甲○○
選任辯護人　戴國石　律師
　　　　　　蔡吉記　律師
　　　　　　吳建勛　律師
上列上訴人因違反毒品危害防制條例案件，不服臺灣高雄地方法
院92年度重訴字第85號中華民國93年8 月25日第一審判決（起訴
案號：臺灣高雄地方法院檢察署92年度偵字第11439 號、第1186
1 號），提起上訴，本院判決如下：
    主  文
原判決撤銷。
甲○○販賣第二級毒品，處有期徒刑玖年，褫奪公權參年，扣案
之甲基安非他命伍大包（驗後淨重共壹仟零壹拾壹點壹肆公克，
包裝重拾參點肆玖公克），均沒收銷燬之；扣案之夾鏈袋伍大包
，均沒收。
    事  實
一、甲○○明知甲基安非他命為毒品危害防制條例第2 條第1 項
    第2 款所稱之第二級毒品，竟於民國92年5 月27日晚上9 時
    許前之不詳時間，在不詳地點，基於營利之意圖，以不詳之
    價格，一次販入第二級毒品甲基安非他命5 包後（每包之重
    量如附表一所示），嗣於92年5 月27日晚間9 時許，甲○○
    駕駛車號ＺＩ－0509號自用小客車，行經高雄市○○區○○
    街189 號前，遇行政院海岸巡防署高雄市機動查緝隊人員（
    下稱海巡署人員）及高雄縣政府警察局鳳山分局警員（下稱
    鳳山分局警員）盤查時，主動交出附表一所示編號2 之毒品
    1 包，海巡署人員及鳳山分局警員在甲○○同意下，又在甲
    ○○所駕駛之上開汽車內搜索發現附表一編號1 之毒品1 包
    、手機3 支及ＳＩＭ卡6 張。嗣經甲○○之同意，海巡署人
    員及鳳山分局警員復前往甲○○位於高雄市○○區○○路26
    0 巷22弄3 之1 號之住處搜索，在甲○○住處客廳之電視櫃
    內查獲附表一編號4 、5 之毒品，在甲○○住處之房間衣櫃
    內查獲上述附表一編號3 之毒品，另於甲○○住處之廚房櫃
    子查獲其所有供販毒所用之空夾鏈袋5 大包，及在甲○○住
    處客廳電視櫃旁之香菸盒內一併查獲海洛因1 小包（驗後淨
    重1.11公克、包裝重0.42公克）、殘留海洛因粉末之殘渣袋
    3 個、塑膠吸管1 支，而查獲上情。
二、案經行政院海岸巡防署高雄市機動查緝隊及高雄縣政府警察
    局鳳山分局報告台灣高雄地方法院檢察署檢察官偵查起訴。
    理  由
一、訊據上訴人即被告（下稱被告）甲○○對於附表一所示之5
    包甲基安非他命係其購入、持有之事實固不爭執，然矢口否
    認有何販賣第二級毒品甲基安非他命之犯行，辯稱：扣案之
    5 包毒品全部是伊要供自己施用的，並非是要用來販賣的，
    且其中在伊住處衣櫃取出之甲基安非他命（即附表一編號3
    ），是伊在91年間購入的，因其無提神的藥效，所以只施用
    1 次就棄置在家中未再施用云云。經查：
  (一)扣案之5 包晶體物經送請內政部警政署刑事警察局（下稱刑
    事警察局）鑑驗，結果均呈現甲基安非他命成分之陽性反應
    ，其平均純度為94.7，實際毛重、驗前及驗後淨重、各送驗
    證物之純度分別如附表一所示等情，有該局92年7 月10日刑
    鑑字第092116173 號鑑驗通知書、93年3 月15日刑鑑字第09
    30050988號函各1 紙附卷可按（見偵字卷第26、27頁、原審
    卷第81頁）。被告購入經查扣之毒品驗前淨重合計達1012.2
    4 公克，超過1 公斤，數量遠逾一般施用者持有之數量；且
    被告為警查獲時之尿液經送檢驗結果，僅呈嗎啡陽性反應，
    並無甲基安非他命之反應，此有高雄市立凱旋醫院煙毒尿液
    檢驗成績書1 紙在卷可查（見本院卷第116 頁），復無其他
    施用甲基安非他命之施用工具扣案，足證查獲之物非供被告
    吸食之用。被告對於扣案之甲基安非他命係其購入一節並不
    否認，而其購買之目的既非供己施用，且扣案之甲基安非他
    命數量又相當多，附表一編號1 、2 、4 、5 號之甲基安非
    他命價格，依被告所供需花費20萬元，則被告購入後衡情亦
    不可能係作無償轉讓、贈與之用途，是被告購入甲基安非他
    命之目的，顯係供販賣之用，故被告係基於營利之意圖而販
    入甲基安非他命之行為堪以認定。再者毒品危害人體健康至
    鉅，政府取締嚴格，取得不易，而對於販賣者之處罰亦重；
    申言之，販賣毒品乃重刑之罪，若無利可圖，自無人願意為
    之，被告甘冒被查緝判重刑之風險，大量販入毒品，其應係
    實際欲轉賣而獲利，故其顯有營利之意圖甚明。
  (二)被告於原審審理中雖辯稱：其自85年退伍後就開始施用甲基
    安非他命到案發前1 個月左右，伊是因為案發前1 個月買不
    到甲基安非他命，才施用海洛因；又伊有在施用甲基安非他
    命時，每天都以燒烤之方式施用很多次，平均1 天施用10幾
    次，每次施用2 、3 公克至3 、4 公克不等，扣案之毒品是
    要供伊施用，上述附表一編號1 、2 毒品可以供伊施用1 個
    多月，附表一編號3 之毒品可以供伊施用約2 個月云云。惟
    原審依被告所辯每日施用之數量、次數，及被告陳報之身高
    為185 公分、體重71公斤等情，向行政院國軍退除役官兵輔
    導委員會台北榮民總醫院（下稱台北榮總）函詢：若被告施
    用毒品之濃度成分同上述刑事警察局鑑驗報告所示，是否會
    造成中毒死亡，及如會造成死亡結果，其致死量如何？經台
    北榮總以93年5 月11日北總內第0930023389號函覆謂：「就
    上題所述，安非他命中毒致死劑量為每公斤體重超過0.001
    公克時，也就是單次只用0.1 公克左右安非他命即可能致死
    。體重71公斤之常人，每日施用純度百分之97的安非他命2
    至3 公克或3 至4 公克，以放在燈泡燒烤之方式每日施用10
    多次，則單次劑量平均為0.102 至0.353 公克，在不考慮其
    耐受力的情況下，有可能致死。若沒死亡也應會出現一些程
    度不一的中毒症狀。何況此毒品之每次吸用劑量無法控制如
    此統一精準，故中毒，甚至死亡機會必然加大。雖長期使用
    者，有人養成了較高的耐受量，因而用到5 公克仍未致死，
    但畢竟是少數；縱然不死，也會有程度不一之精神傷害症狀
    。有關安非他命之中毒症狀方面，一般在吸食後5 至10分鐘
    ，會有提神振奮及欣快感覺。藉此可得到短暫之滿足及安全
    感、自信心，但此有勁的感覺可隨用藥習慣及時間之長短而
    不同。但重覆使用數週或數個月後，上述感覺之持續時間變
    得非常短暫或消失。此時用了藥並無明顯的感覺，反而是不
    用藥時非常沮喪、乏力、情緒低落。在這種情況下用藥者容
    易有增加藥量及使用頻率的趨勢，身體在如此摧殘下易發生
    相當常見精神方面的傷害，即所謂的安非他命精神病。常在
    用藥後發生，亦可成為難癒之持續症狀而困擾病人，可長達
    數個月或數年之久。這些症狀包括：猜忌多疑、被害妄想、
    被監視感、易怒、不穩定、幻聽、幻視及觸幻覺、強迫性或
    反覆性行為等。此時可併有自殺、自殘或攻擊性之暴力破壞
    行為。其他身體器官之毒害多見於用藥後之急性中毒期，如
    ：心臟方面之心臟衰竭、心肌梗塞、心律不整、休克死亡。
    腦部之血管出血及抽慉、昏迷、死亡。也可因抽慉或活動過
    度造成肌肉壞死崩解後，引起之腎臟衰竭，甚至於尿毒症。
    其他尚有肺水腫、感染等併發症。近10年安非他命流行以來
    每年至少有數10人因這藥物之直接併發症造成死亡，更有無
    數的人因慢性精神症狀而急需治療。」等語，則果依上開被
    告所辯施用之頻率及施用之次數，及被告所施用之毒品純度
    均如同本次扣案之毒品，被告所施用之毒品劑量早已超越一
    般正常人可以承受之劑量，縱是耐受能力強者，也有可能因
    而中毒死亡。另按上開函文所指：重覆使用安非他命數週或
    數個月後，上述之短暫滿足感等感覺之持續時間變得非常短
    暫或消失，此時用了藥並無明顯的感覺，反而是不用藥時非
    常沮喪、乏力、情緒低落，則被告若為一長期使用甲基安非
    他命之人，何以其竟可以忍受在案發前整整1 個月，均不施
    用任何甲基安非他命？是被告所辯是否可採，已屬有疑。
  (三)被告於審理中另供稱：上述附表一編號4 、5 之毒品，係伊
    在案發前一日向1 名名籍不詳綽號「阿忠」之人所取得，「
    阿忠」拿這2 包毒品給伊，是要先給伊試用，如果效果不錯
    的話，就要跟伊在案發當天向「阿忠」所購買之上述附表一
    編號1 、2 之毒品一起算錢，但上述附表一編號4 、5 之毒
    品伊取得後並未施用云云。惟附表一編號4 、5 之甲基安非
    他命數量驗前淨重分別為21.26 公克、8.47公克，其重量亦
    難謂不多，價值亦不少，若是他人提供被告作為試吃之用，
    豈會供應如此多量之毒品？且分成2 份來包裝？被告所辯顯
    與事理相悖。又依上開台北榮總之函文所表示之意見：重覆
    施用甲基安非他命者，若「不用藥時會非常沮喪、乏力、情
    緒低落」，被告如係一長期施用甲基安非他命毒品之人，且
    有1 個月期間未施用甲基安非他命，於取得上述甲基安非他
    命後，依常情而論，被告豈有不立刻施用之理？然被告卻辯
    稱其尚未施用，被告所辯，實與常情不符，益證扣案之甲基
    安非他命並非供被告施用，而係供販賣之用。
  (四)被告於原審審理中雖另辯稱：上述附表一編號3 之毒品，係
    於91年間透過朋友介紹在電動玩具店向不認識的人所購得，
    該包毒品伊有施用過1 次，然因為沒有提神之藥效，所以伊
    沒有再施用云云，然查上述附表一編號3 之毒品，其純度為
    97.7，此已說明如前，且經原審函詢台北榮總上述附表一編
    號3 之毒品其成分及對人體造成之影響與一般毒品是否相同
    ？及是否會有如被告所稱：該包毒品施用後，並無提神作用
    ？經台北榮總以上開函文函覆本院：「純質淨重約為477.41
    公克之安非他命（應為甲基安非他命），其成分及對人體造
    成之影響與上述之一般的安非他命毒品（按：指附表一編號
    1 、2 、4 、5 之毒品）相同。此類毒品施用後，不可能無
    提神作用；除非是經長期使用後，毒癮深、耐受量大之濫用
    者，提神作用可能較不如初期使用明顯。」等語，足見被告
    此部分所辯，委無足取。
  (五)另被告於原審審理中雖供稱：上述附表一編號1 、2 、4 、
    5 之毒品係分別在案發前一天及案發當天向名籍不詳綽號「
    阿忠」之人所購得，附表一編號3 之毒品係於91年間經友人
    介紹向電動玩具店不認識的人購得云云，然被告並未提出任
    何證據供本院查證，而被告在客觀上確實持有前開5 包毒品
    則係屬實，故在無其他證據可供查證情況下，應以最有利於
    被告之方式，即認定被告係在案發前之不詳時間，1 次販入
    上述5 包毒品。
  (六)此外，於被告家中所扣得之夾鏈袋5 大包，經原審於準備程
    序中勘驗，結果該夾鏈袋共分為5 種型式：(1)長13.5公分，
    寬9 公分之夾鏈袋82個、(2)長11.5公分，寬7 公分之夾鏈袋
    43個、(3)長10公分，寬6 公分之夾鏈袋62個、(4)長7.5 公分
    ，寬4 公分之夾鏈袋58個、(5)長5 公分，寬3.5 公分之夾鏈
    袋39個，而原審對被告詢以扣案之夾鏈袋5 包係作何用途時
    ，被告供稱：小包是供伊父親之前裝高血壓藥用的，大包是
    要裝生鮮水果用的云云（見原審卷第64頁），然果被告所稱
    之小包之夾鏈袋（應指上述(4)、(5)部分之夾鏈袋）係供其父
    親裝藥所用，何以需要2 種不同型式之夾鏈袋？又被告所稱
    之大包夾鏈袋（應指上述(1)、(2)、(3)），經原審勘驗後，其
    大小根本不適於用以裝生鮮及水果，如欲用以裝一般之生鮮
    及水果，應會購買更大尺寸之夾鏈袋；且果係要裝一般之生
    鮮水果，何以需要購買3 種不同型式之夾鏈袋？此與一般常
    情，亦相違背，足見被告此部分之辯解並不足採信，參照在
    被告家中尚有上述附表一編號3 、4 、5 號3 包毒品之情形
    ，及附表一編號3 毒品之數量甚鉅之情形觀之，扣案之夾鏈
    袋應係供被告分裝毒品所用。
  (七)被告於原審審理中供稱：附表一編號1 、2 號之甲基安非他
    命係其於查獲當日向阿忠購買，而附表一編號4 、5 號之甲
    基安非他命則是前一天阿忠供伊試吃之用，4 包合計20萬元
    ，並稱該筆費用係用伊之前存下來的錢約12、13萬元、及當
    月賺取的薪資，另外伊太太鄭惠芬（已離婚）還以信用卡借
    2 、3 萬元供伊使用云云（見原審卷第59至61頁），嗣於本
    院陳稱：其妻係於案發前5 、6 、7 天借錢云云（見本院卷
    第65頁）。惟被告迄今仍未能提出其有存款12、13萬元之證
    明；且經本院向財團法人金融聯合徵信中心查詢被告之前妻
    鄭惠芬持有信用卡、現金卡、預付卡之情形，知鄭惠芬於92
    年間共持有如附表二所示之信用卡，此有該中心查詢資料1
    紙附卷可按（見本院卷第80頁），本院再依查詢結果向各該
    銀行查詢鄭惠芬92年4 、5 月間持卡預借現金及其可借額度
    等相關資料，結果如附表二所示，此有如附表二所示之美國
    運通銀行等7 家銀行之回函在卷可憑（見本院卷第85至154
    頁），依上開資料可知於本案92年5 月27日查獲前5 、6 、
    7 天，鄭惠芬僅於92年5 月26日向美國運通銀行借款2,800
    元，與被告所述2 、3 萬元相差甚多，且依鄭惠芬預借現金
    之情形觀之，鄭惠芬幾乎每個月都會向各該銀行預借現金，
    金額亦不多，顯見鄭惠芬並非是因被告臨時有急需才向銀行
    預借現金，此為其週期性之消費習慣，是被告上開辯解不足
    採信。
  (八)綜上所述，被告辯解不足採信，本件被告犯罪事證明確，其
    犯行堪予認定。
二、(一)查毒品危害防制條例於92年6 月6 日由立法院三讀修正通
    過，並於93年1 月9 日公布施行，共計刪除3 條，修正23條
    ，然對於販賣第二級毒品之罪刑部分，並未修正，故本件並
    無比較新舊法之問題，而應一律適用裁判時即93年1 月9 日
    公布施行後之毒品危害防制條例，合先敘明。(二)按販賣毒品
    罪並不以販入後復行賣出為構成要件，祇須以營利為目的將
    毒品購入或將毒品賣出，有一於此，其犯罪即經完成，均不
    得視為未遂（最高法院25年非字第123 號判例參照）。查本
    件被告意圖販賣甲基安非他命營利，而販入上開大量甲基安
    非他命，核其所為係犯毒品危害防制條例第4 條第2 項之販
    賣第二級毒品既遂罪。公訴檢察官於原審審理中變更起訴法
    條，認被告係犯同條例第5 條第2 項之意圖販賣而持有第二
    級毒品罪，尚有未洽，惟公訴檢察官所認被告涉犯罪嫌之基
    本社會事實與本院上述論罪科刑之基本社會事實相同，故應
    由本院變更起訴法條。又被告持有毒品之低度行為，為販賣
    毒品之高度行為所吸收，不再論以持有毒品罪。
三、原審據以論處被告販賣第二級毒品罪刑，固非無見；惟查：
    (一)扣案之夾鏈袋5 大包係被告所有供販賣第二級毒品所用之
    物，應依毒品危害防制條例第19條第1 項前段規定宣告沒收
    ，原審未察，援引刑法第38條第1 項第2 款之規定沒收，尚
    有未洽。(二)包裝甲基安非他命之包裝物重13.49 公克（即實
    際毛重扣除驗前淨重），因該包裝物與毒品甲基安非他命已
    無法析離，其性質與毒品無異，亦應依毒品危害防制條例第
    18條第1 項前段規定予以宣告沒收銷燬之，原審就此部分漏
    未諭知亦有未合。被告上訴意旨否認犯罪，指摘原判決不當
    ，為無理由；惟原判決既有上開可議之處，自應由本院將原
    判決撤銷改判。審酌被告本次販入毒品之數量不少，其販賣
    毒品之行為對社會所生危害程度不輕，及被告於犯後未能坦
    承犯行，犯後態度不佳等其他一切情狀，量處如主文第2 項
    所示之刑。且依被告犯罪之性質，認有褫奪公權之必要，併
    依刑法第37條第2 項宣告褫奪公權3 年。又扣案之附表一編
    號1 至5 所示物（驗後淨重合計1011.14 公克），經鑑驗結
    果含甲基安非他命成份，及其包裝物（重13.49 公克）因與
    毒品甲基安非他命已無法析離，其性質與毒品無異，均為第
    二級毒品，應依毒品危害防制條例第18條第1 項前段規定予
    以宣告沒收銷燬之；至於鑑驗耗用部分，既已滅失，自毋庸
    諭知沒收銷燬。又扣案之夾鏈袋5 大包，為被告所有，業經
    被告供陳在卷，且此5 包夾鏈袋係被告供販賣所用之物，爰
    依同條例第19條第1 項前段沒收。至扣案之海洛因1 小包（
    驗後淨重1.11公克、包裝重0.42公克）、殘留海洛因粉末之
    殘渣袋3 個、塑膠吸管1 支，與本案無直接關連性，又扣案
    之行動電話3 支、ＳＩＭ卡6 張，並無積極證據證明係供被
    告犯罪所用或預備供犯罪所用之物，爰均不宣告沒收。
四、至公訴意旨雖另稱：被告於92年5 月27日駕駛車號ＺＩ－05
    09號自用小客車，攜帶上述附表一編號1 、2 之2 包毒品之
    行為，係涉犯毒品危害防制條例第4 條第2 項之運輸毒品罪
    嫌。惟按「毒品危害防制條例所稱之運輸，係指單純運輸並
    無他項目的者而言，若以販賣目的而從事於搬運之行為，仍
    成立意圖販賣而持有（或販賣）之罪（最高法院24年上字第
    1673號判例、24年7 月總會決議參照）。否則單純為轉讓、
    施用等目的所為之搬運毒品行為，豈不皆應依運輸毒品論罪
    （至於從國外或甲地販入毒品後，再運輸入境或運輸至乙地
    ，因另有運輸之意思及行為，與此情形不同）」（最高法院
    92年度台上字第1184號判決意旨參照），是本案被告既係為
    販賣毒品之目的，而攜帶搬運上述附表一編號1 、2 二包毒
    品，已如前述，參酌上開判決要旨，被告此部分之行為自不
    另構成運輸毒品之罪，本應由本院就此部分為被告無罪之諭
    知，惟公訴意旨認此部分之行為與本院前開論罪科刑之部分
    為牽連犯之裁判上一罪，爰不另為無罪之諭知，併此敘明。
五、證人鄭惠芬經傳喚雖未到庭，然本件事證已臻明確，本院認
    無再傳喚之必要，附此敘明。
據上論結，應依刑事訴訟法第369 條第1 項前段、第364 條、第
299 條第1 項前段、第300 條，毒品危害防制條例第4 條第2 項
、第18條第1 項前段、第19條第1 項前段、刑法第11條、第37條
第2 項，判決如主文。
本案經檢察官郭振昌到庭執行職務。
中　　華　　民　　國　　94　　年　　5 　　月　　18　　日
                  刑事第八庭    審判長法  官  惠光霞
                                      法  官  洪慶鐘
                                      法  官  李淑惠
以上正本證明與原本無異。
如不服本判決應於收受本判決後10日內向本院提出上訴書狀，其
未敘述上訴理由者，並得於提起上訴後10日內向本院補提理由書
狀（均須按他造當事人之人數附繕本）「切勿逕送上級法院」。
中　　華　　民　　國　　94　　年　　5 　　月　　18　　日
　　　　　　　　　　　　　　　　　　　書記官  邱麗莉
附表一：
┌──┬───┬───┬───┬───┬───┬───┐
│編號│實  際│驗  前│鑑  驗│驗  後│純  度│鑑驗通│
│    │毛  重│淨  重│用  量│淨  重│      │知書原│
│    │      │      │      │      │      │編號  │
├──┼───┼───┼───┼───┼───┼───┤
│ 1  │486.38│480.54│0.73  │479.81│94.4  │1     │
├──┼───┼───┼───┼───┼───┼───┤
│ 2  │14.29 │13.32 │0.06  │13.26 │94.2  │5     │
├──┼───┼───┼───┼───┼───┼───┤
│ 3  │494.07│488.65│0.20  │488.45│97.7  │2     │
├──┼───┼───┼───┼───┼───┼───┤
│ 4  │22.06 │21.26 │0.06  │21.20 │93.4  │3     │
├──┼───┼───┼───┼───┼───┼───┤
│ 5  │8.93  │8.47  │0.05  │8.42  │96.4  │4     │
└──┴───┴───┴───┴───┴───┴───┘
說明：驗後淨重＝驗前淨重─鑑驗用量
附表二：
┌──┬───────┬──────┬────┬───┐
│編號│銀  行  名  稱│借款  日期  │借款金額│額  度│
├──┼───────┼──────┼────┼───┤
│ 1  │美國運通銀行  │92年4 月24日│2,800   │10萬  │
│    │              ├──────┼────┤      │
│    │              │92年5 月26日│2,800   │      │
├──┼───────┼──────┼────┼───┤
│ 2  │花旗商業銀行  │92年3 月29日│3,300   │10萬  │
│    │              ├──────┼────┤      │
│    │              │92年4月2日  │4,800   │      │
│    │              ├──────┼────┤      │
│    │              │92年5 月7日 │7,000   │      │
│    │              ├──────┼────┤      │
│    │              │92年5 月8 日│3,300   │      │
│    │              ├──────┼────┤      │
│    │              │92年6 月8 日│4,800   │      │
├──┼───────┼──────┼────┼───┤
│ 3  │國泰商業銀行  │無          │        │8 萬  │
├──┼───────┼──────┼────┼───┤
│ 4  │中國信託商銀  │92年3 月25日│1,600   │6萬   │
│    │              ├──────┼────┤      │
│    │              │92年4 月25日│1,200   │      │
├──┼───────┼──────┼────┼───┤
│ 5  │荷蘭商業銀行  │資料已銷燬  │        │13萬  │
├──┼───────┼──────┼────┼───┤
│ 6  │渣打商業銀行  │92年3月5日  │4,700   │14萬  │
│    │              ├──────┼────┤      │
│    │              │92年4 月2 日│3,100   │      │
├──┼───────┼──────┼────┼───┤
│ 7  │富邦商業銀行  │92年3 月24日│3,500   │10萬  │
│    │              ├──────┼────┤      │
│    │              │92年4 月11日│4,800   │      │
└──┴───────┴──────┴────┴───┘
附錄本判決論罪科刑法條：
毒品危害防制條例第4條第2項
製造、運輸、販賣第二級毒品者，處無期徒刑或 7 年以上有期徒
刑，得併科新臺幣 7 百萬元以下罰金。
